【裁判字號】    97,台上,3663
【裁判日期】    970807
【裁判案由】    偽造文書等罪
【裁判全文】
最高法院刑事判決            九十七年度台上字第三六六三號
上  訴  人  甲○○
上列上訴人因偽造文書等罪案件，不服台灣高等法院花蓮分院中
華民國九十七年五月五日第二審判決（九十七年度上訴字第三五
號，起訴案號：台灣台東地方法院檢察署九十六年度偵字第八五
四、一二二三號），提起上訴，本院判決如下：
    主  文
上訴駁回。
    理  由
一偽造文書及誣告部分：
按刑事訴訟法第三百七十七條規定，上訴於第三審法院，非以判
決違背法令為理由，不得為之。是提起第三審上訴，應以原判決
違背法令為理由，係屬法定要件。如果上訴理由書狀並未依據卷
內訴訟資料，具體指摘原判決不適用何種法則或如何適用不當，
或所指摘原判決違法情事，顯與法律規定得為第三審上訴理由之
違法情形，不相適合時，均應認其上訴為違背法律上之程式，予
以駁回。本件上訴人甲○○上訴意旨略稱：(一)、原判決認定之事
實與實際情形不符，上訴人於原審已以上訴狀及答辯狀述甚詳
；台東市○○路○○街之舊攤販拆除重建及重新分配，時間長達
一年多，原審並未詳查究明，請再詳查審理。(二)、原判決量刑過
重。(三)、修正前刑法連續犯、牽連犯之規定，於本案仍應適用，
連續犯各次行為應先論以一罪，再與相牽連之罪從一重處斷，原
判決竟論以二罪，自屬違法。(四)、原審未調查告訴人之指訴，有
無補強證據足以證明其與事實相符，即採之為論罪之依據，亦有
違誤等語。
惟查證據之取捨、證據證明力之判斷，以及事實有無之認定，屬
事實審法院之職權，苟其取捨、判斷與認定，並不違背論理法則
及經驗法則，即不容任意指為違法。而執為適法之第三審上訴理
由。本件原審認定上訴人有原判決所載行使偽造私文書及誣告（
含偽證）犯行，係以：(一)、認定上訴人有偽造程掛名義製作之收
據，並交付張永昆收執而行使之犯行，係依憑張永昆、程掛之證
言，偽造之收據，張永昆交付之新台幣（下同）二十萬元支票，
係由上訴人存入廖侯雅惠之銀行帳戶，從未存入程掛之銀行帳戶
，及上訴人於偵查中供承有收受張永昆交付之款項等事證，予以
綜合判斷，認此部分犯行足堪認定。(二)、認定上訴人有偽造乙○
○名義製作之收據及協議書，交付張文永而行使之事實，係依據
張文永、乙○○於偵查及第一審之證詞、證人張品澤於第一審之
證言、卷附之協議書、切結書、讓渡書及上訴人坦承有收受張文
永交付之一百十七萬元等事證，予以認定。(三)、認定上訴人有偽
造以乙○○名義製作之攤位讓渡契約書及尚未填載發票日期之本
票（屬私文書），交付吳新宏收受而行使之事實，係以吳新宏、
乙○○之指述、偽造之攤位讓渡契約書及本票及上訴人供承有交
付吳新宏免用統一發票收據等證據，綜合判斷而認定之。(四)、認
定上訴人於民國九十六年三月三十一日虛構事實，向台灣台東地
方法院檢察署檢察官誣告乙○○犯詐欺取財罪，並以證人身分具
結後虛偽陳述乙○○確有詐騙張文永財物之偽證事實，則係依據
張文永、張品澤、乙○○之證言、上訴人供承有上述告訴及以證
人身分具結作證之行為及台灣台東地方法院檢察署九十六年度偵
字第八五五號偵查卷等證據，予以認定。又以核上訴人上開所為
，係犯刑法第二百十六條、第二百十條之行使偽造私文書罪、第
一百六十八條偽證罪及第一百六十九條第一項之誣告罪。上訴人
於九十四年十一月二十三日向張永昆行使偽造私文書及於九十五
年五月間向張文永行使偽造私文書之二次犯行，因犯意概括，均
在九十五年七月一日之前，依修正前刑法第五十六條連續犯規定
論以一罪。上訴人所犯誣告及偽證罪，係一行為所觸犯，依想像
競合犯規定從一重之誣告罪處斷，並均於法定刑內量處其刑。已
詳其所憑證據及認定之理由，且指駁、說明上訴人否認犯罪，
何以為不足採信之理由。所為論斷，均有卷存證據資料可資覆按
。上訴意旨雖指摘原判決違法云云，惟查上訴意旨並未依據卷內
資料具體指摘原判決認定之事實如何不當，其空言指摘原判決認
事不當，並請求法律審之本院調查證據，自非合法之上訴理由。
又原判決就九十五年七月一日前之犯行適用修正前刑法第五十六
條連續犯、牽連犯規定論處，就九十五年七月一日以後之犯行，
則不適用已刪除之連續犯、牽連犯規定，其適用法則並無不當。
上訴意旨依憑己見謂所有犯行均應依連續犯、牽連犯規定論處云
云，指摘原判決有不適用法則之違法，亦非適法之上訴理由。至
於其他上訴意旨，均係就原審依憑證據所為認事採證及量刑職權
之合法行使，任意指摘為違法，殊與法律規定得為第三審上訴理
由之違法情形不相適合。衡以前開說明，此部分之上訴為違背法
律上之程式，應予駁回。
二詐欺、誹謗及恐嚇取財部分：
(一)、按刑事訴訟法第三百七十六條所列各罪之案件，經第二審判
決者，不得上訴於第三審法院，法有明文。本件上訴人向張永昆
、乙○○詐欺取財，所犯刑法第三百三十九條第一項、第二項之
詐欺及詐欺未遂罪部分，核屬刑事訴訟法第三百七十六條第四款
之案件。依首開說明，既經第二審判決，自不得上訴於第三審法
院。縱此部分與前開所犯行使偽造私文書部分有方法結果之牽連
關係，為裁判上一罪，但行使偽造私文書部分之上訴為不合法，
本院應從程序上予以駁回，而無從為實體上判決，對於輕罪部分
之此部分，亦無從適用審判不可分原則，為實體上審判。上訴人
竟復提起上訴，顯為法所不許，應予駁回。
(二)、本件上訴人所為向吳新宏詐欺取財及誹謗乙○○，向乙○○
恐嚇取財部分，分別係犯刑法第三百三十九條第一項、第三百十
條第一項及第三百四十六條第一項等罪，核分屬刑事訴訟法第三
百七十六條第四、一、六款之案件。依首開說明，既經第二審判
決，自不得上訴於第三審法院，上訴人竟復提起上訴，顯為法所
不許，應予駁回。
據上論結，應依刑事訴訟法第三百九十五條前段，判決如主文。
中    華    民    國  九十七  年    八    月    七    日
                      最高法院刑事第五庭
                          審判長法官  陳  正  庸
                                法官  賴  忠  星
                                法官  林  秀  夫
                                法官  宋      祺
                                法官  陳  祐  治
      本件正本證明與原本無異
                                      書  記  官
中    華    民    國  九十七  年    八    月   十二   日
                                                      m


司法院資訊處製作；財團法人民間司法改革基金會備份。
